【裁判字號】    96,易,3357
【裁判日期】    970229
【裁判案由】    傷害
【裁判全文】
臺灣臺北地方法院刑事判決              96年度易字第3357號
公  訴  人  臺灣臺北地方法院檢察署檢察官
被      告  丙○○
上列被告因傷害案件，經檢察官提起公訴（96年度偵字第22968
號），本院判決如下：
    主  文
丙○○共同傷害人之身體，處有期徒刑捌月。
    事  實
一、丙○○於民國96年8月26日與不詳姓名年籍之成年男子多人
    同至臺北市松山區○○○路○段333號之「環亞錢櫃KTV」唱
    歌。另甲○○亦與乙○○及其他友人多人至同店唱歌。於當
    日凌晨5時許，甲○○的友人與丙○○之友人因故發生衝突
    。丙○○竟與同行之不詳姓名年籍之成年男子多人，共同基
    於傷害之犯意聯絡，丙○○徒手與分持球棒之成年男子，共
    同毆打徒手之甲○○及其友人（甲○○友人被毆打部分未據
    告訴），雙方進而互毆。甲○○因手無工具，不敵其等之毆
    打，而開始在錢櫃KTV內外奔跑。丙○○與該分持球棒之成
    年男子見狀，即開始自後追逐甲○○。在錢櫃KT V騎樓之牆
    邊追及並將之圍在牆邊，丙○○與其他成年男子即分別續持
    球棒及徒手毆打甲○○。甲○○無力反擊，且因被圍住而無
    法逃離，終因不堪多人持球棒及徒手聯手毆打而倒地不起。
    但各該持球棒之人仍未停手，續持球棒毆打甲○○之腿部。
    致甲○○因而受有左側股骨內踝閉鎖性骨折、左膝前十字韌
    帶部分斷裂、頭部外傷及撕裂傷等傷害。
二、案經甲○○訴由臺北市政府警察局松山分局報告臺灣臺北地
    方法院檢察署檢察官偵查起訴。
    理  由
一、訊據被告丙○○固坦承於前開、地，與多名友人前往錢櫃KT
    V唱完歌後，曾與告訴人甲○○及其友人發生爭執，雙方並
    發生互毆等情不諱，惟矢口否認有何傷害之犯行，並辯稱:
    我沒有持球棒，也沒有動手打人，只是拉扯及推擠云云。惟
    查:
  (一)告訴人於上開時、地，遭多人徒手及分持持球棒聯手毆打，
    因而受有左側股骨內踝閉鎖性骨折、左膝前十字韌帶部分斷
    裂、頭部外傷及撕裂傷等傷害一節，業據證人即告訴人甲○○於本院97年2月21日審理時結證: 當天我發現有群人用台
    語指著我們說「就是他們」，結果整群人衝過來，後來就拿
    棍子衝過來，但是我們手上沒有拿任何武器，所以只好用手
    擋，我就邊擋邊跑，我跑到一地方就跑不掉，就先被追到被
    人拿棍子打頭，沒有力氣倒下來，但我仍然有意識，我知道
    有人打我。丙○○也在那群人中。丙○○和一群人指著我們
    叫囂等語。另證人乙○○於本院審理時結證稱: 當天我跟甲○○在一起，我們「環亞錢櫃KTV」。唱完歌我跟甲○○與
    一群朋友下來要離開，走在前面的朋友就被打，但我不知道
    什麼原因，後來打我朋友的那群人也過來打我，原本他們只
    有兩三個人，後來變出二、三十個人。我被打跑出去跑一圈
    回來，看到丙○○被我朋友擋住拉住不讓他走，當時我不知
    道原因，後來到警察局才知道，是他叫人打我們。因當時我
    自己也被打，我根本沒有辦法顧到甲○○，跑回來時才發現
    他被打躺在地上。甲○○被打的過程，我沒有看到等語。並
    有財團法人基督復臨安息日會臺安醫院所出具之診斷證明書
    及現場監視錄影翻拍照片32張在卷可稽（參偵卷第17-33頁
    ）。
  (二)證人甲○○、乙○○與被告先前並不認識，加上案發當時人
    數眾多，其等復係分別遭到攻擊，致證人二人無法明確辨別
    當時被告與其他分持球棒之人等間之互動關係。但查，扣案
    之環亞錢櫃KTV當日店內各角落之監視錄影光碟經本院於審
    理期日當庭勘驗結果略為:
  (1)CH1部分:
    05：17：58證人乙○○為穿背心的人出現在螢幕上。告訴人
    甲○○穿白色襯衫緊跟入螢幕。
    05:18:00這批人開始往各處衝去
    05:18:08開始有鬥毆的情形
    05:18:40一群人又再度出現在監視器的畫面中，有人手中持
    有棍棒
    05:18:55監視器左下角有人揮棍棒，也有其它人互毆的畫面
    05：18：58被告丙○○出現在螢幕上，丙○○身穿白色上衣
    ，雙手指著右側，狀似與人對話。
    ...
    05:21:31被告與多名男子一起走出。與兩名男子狀似爭執。
  (2)CH4大廳監視畫面：
    05:19:03被告 (穿白色衣物)走進KTV與一名男子（證人稱為
    其朋友，）狀似爭執，互有推擠，有一名女子從中間隔開
    05:19:13走進兩名疑似被告之同夥，手持棍棒，穿白色衣物
    之被告仍與該名男子狀似爭執，該名女子仍隔擋在兩名男子
    中間。
    ...
  (3)CH6部分（為ch4的另一角度之拍攝畫面，人較清楚）
    05:17:48告訴人甲○○、證人乙○○及其友人出現在畫面中
    。
    05:19:02被告用手拉扯一名穿襯衫之男子（證人乙○○稱其
    為朋友綽號是阿豪）之衣服。
    ...
    05:19:09被告朝穿襯衫之男子逼進，穿襯衫男子前有一名女
    子擋在前面。
    05:19:13陸續有三名男子出現在畫面中，手持棍棒，朝穿襯
    衫之男子走去。
    05:19:19有一名穿藍色衣服男子出現在畫面中，手持棍棒走
    向穿襯衫之男子。
    05:19:22穿藍色衣服之男子朝穿襯衫之男子揮打
    05:19:26被告與前述拿球棒之男子並行。
    05:19:30穿白色衣服身上有背帶之男子手持棍棒走入畫面，
    走向穿襯衫之男子。
    ...
    05:20:24被告與一群人圍在一起，狀似爭執。
  (4)CH7電梯間監視畫面部分:
    ...
    05:19:38為另一名女子阻擋畫面較上方穿黑色衣物手持棍棒
    之男子。一群男女互相推擠，被告出現在畫面上，隨即消失
    於畫面中。
    05:19:41穿藍色及穿白衣衣物之兩名手持棍棒之男子進入畫
    面，朝穿襯衫之男子逼進。
    05:19:45穿白衣持棍棒之男子向穿襯衫之男子揮打。
    05:19:46穿藍色衣物男子亦揮打該名男子。
    05:19:47被告走入畫面。
    05:19:52被告與穿襯衫之男子及女子消失畫面，只剩下穿白
    色衣物，有黑色背帶之男子。
    05:20:11一名穿深色上衣的男子把被告往後推進入畫面。
    05:20:14被告及穿黑色衣物之男子離開畫面。
    05:20:24全部人離開畫面。
  (5)CH9大廳之監視畫面（一樓電梯間）部分:
    05:17:48被害人甲○○、證人乙○○與其友人自電梯走出。
    （即偵卷18、19及第20頁照片）
    05:19:05被告丙○○與一名穿黑色上衣男子手持強棒、身穿
    綠色上衣手持球棒的男子，對一名男子攻擊（證人乙○○稱
    被攻擊的男子就是阿豪，該名女子為阿豪之女朋友），該名
    男子前面有一名女子站在前方阻擋，證人二人不在現場。
  (6)CH8馬路之監視畫面部分:
    05:18:15一群人互毆。
    05:18:33告訴人甲○○被一群持球棒的男子追逐。
    05:18:38被告亦跟隨追逐進入。
  (7)CH10馬路監視畫面部分:
    05:18:17一群人出現。
    05:18:34告訴人甲○○出現在畫面中，奔跑中離開畫面，後
    面有兩名男子分持球棒追逐，之後又有數名男子持球棒追逐
    。
    05:18:37被告亦跟隨追逐進入畫面，被告手上並未拿任何工
    具，但其他男子多人分持球棒。
  (8)CH11騎樓之監視畫面部分:
    05:17:53陸續從ktv走出一群人（告訴人甲○○稱為其朋友
    ）。
    05:17:58左下角衝出一人與畫面中的人互毆，告訴人及證人
    乙○○亦站在人群中。
    05:18:00陸續從畫面衝出數人與畫面中的人互毆，08秒時，
    告訴人被人踹而身體微彎，用手扶住肚子。
    05:18:19互毆的人陸續離開畫面。
    05:18:27互毆的兩個人出現在畫面左下角。
    05:18:33左下角互毆的兩人被一名女子拉開。
    05:18:38告訴人與另一名穿白上衣之男子互打（證人、告訴
    人稱不知白衣男子是誰）。
    05:18:41被告也走向告訴人被毆打的地點。
    05:18：42又有多名男子加入毆打告訴人，多人繼續對告訴
    人圍毆，被告亦在人群之中，但因拍攝角度較遠，無法看清
    每個人的動作。
    05:18:56告訴人被打到蹲在牆邊，被告走到走道中。
    05:19:00被告從右側離開。
    05:19:16告訴人被打躺或趴在地上，三名持棍棒的男子聯手
    繼續毆打告訴人。
    05:19:19告訴人甲○○完全躺在地上沒有動靜，但是又有一
    名男子持球棒過來繼續揮打告訴人腳部。接著又有兩名男子
    一直毆打告訴人到05:19:36才停手離開，螢幕上除告訴人躺
    在地上外，並無其他的人。
    ...
    05:21:21一群人再度出現畫面，穿白上衣斜背黑色包包的男
    子，與另一名男子先行離開，丙○○則在後面與另一名男子
    交談，該名男子與一名身穿深色上衣的男子把被告推往牆邊
    不讓其離去。另外有其他人正在協助告訴人。
    05:23:19被告離開。前開兩名男子手指著被告，緊跟著被告
    離開。
  (三)按「共同正犯之意思聯絡，不限於事前有所協議，其於行為
    當時，基於相互之認識，以共同犯罪之意思參與者，亦無礙
    於共同正犯之成立。」（最高法院73年台上字第1886號判例
    要旨參照），且「意思之聯絡並不限於事前有所謀議，即僅
    於行為當時有共同犯意之聯絡者，亦屬之，且其表示之方法
    ，亦不以明示通謀為必要，即相互間有默示之合致，亦無不
    可。」（最高法院73年台上字第2364號判例要旨參照）。
    本件被告當時雖未持球棒，但依上開監視錄影翻拍光碟所示
    ，被告不僅在一群人互毆過程中始終在場，且在CH10馬路監
    視畫面中，其在時間顯示05:18: 34，告訴人甲○○在錢櫃
    KTV 外馬路上奔跑時，被告與數名持球棒之男子一起追逐告
    訴人。另在CH11騎樓之監視畫面中，時間顯示05:18:00時，
    告訴人被一群人圍在牆邊先被人踹而致身體微彎，用手扶住
    肚子，以至被人持球棒聯手毆打到平躺在地之過程中，被告
    亦始終在場，並圍在告訴人的旁邊，一直到05:19:00被告始
    從右側離開。足認被告與其餘當時手持球棒聯手毆打告訴人
    之不詳姓名年籍之成年男子間，確已有相互認識，且其並有
    共同犯罪之意思及參與之行為無疑。被告否認犯行，為卸責
    之詞，不足採信。
  (四)綜合上述，本件被告傷害之犯行，事證明確．洵堪認定。
二、核被告所為，係犯刑法第277條第1項傷害罪。被告與其他不
    詳姓名年籍之成年男子間有犯意之聯絡及行為之分擔，已如
    前述，均為共同正犯。被告與其他成年男子係於同一段時間
    ，在同一地點，多次下手傷害同一被害人，侵害一法益，顯
    係基於單一傷害之犯意，所為之接續數個動作，為接續犯。
    爰審酌被告與其他不詳姓名年籍成年男子間所持之傷害工具
    為球棒，且人數眾多，告訴人所受之傷勢非輕，犯後復迄未
    與告訴人達成和解，賠償告訴人所受之損害等一切情狀，量
    處如主文所示之刑。持以傷害告訴人之球棒均未扣案，且數
    量、質地、係屬何人所有均不詳，爰不另為沒收之諭知，附
    此敘明。
據上論斷，應依刑事訴訟法第284條之1、第299條第1項前段，刑
法第28條、第277條第1項，刑法施行法第1條之1，判決如主文。
本案經檢察官杜慧玲到庭執行職務
中    華    民    國    97    年    2     月    29    日
                  刑事第四庭    法  官  李桂英
上正本證明與原本無異。
如不服本判決，應於判決送達後10日內向本院提出上訴狀（應抄
附繕本）。告訴人或被害人如對於本判決不服者，應具備理由請
求檢察官上訴，其上訴期間之計算係以檢察官收受判決正本之日
期為準。
                                書記官  嚴君珮
中    華    民    國    97    年    2     月    29    日
附錄本案論罪科刑法條全文:
中華民國刑法第277條
（普通傷害罪）
傷害人之身體或健康者，處3年以下有期徒刑、拘役或1千元以下
罰金。
犯前項之罪因而致人於死者，處無期徒刑或7年以上有期徒刑；
致重傷者，處3年以上10年以下有期徒刑。


司法院資訊處製作；財團法人民間司法改革基金會備份。
